【裁判字號】    92,上訴緝,1
【裁判日期】    920404
【裁判案由】    毒品危害防制條例
【裁判全文】
臺灣高等法院刑事判決                              九十二年度上訴緝字第一號
    上  訴  人
    即  被  告  甲○○
右上訴人因違反毒品危害防制條例案件，不服臺灣臺北地方法院八十九年度訴字第一
一六五號，中華民國九十年五月十八日第一審判決（起訴案號：八十九年度偵字第一
四一四二號，併辦案號：八十九年度毒偵字第四九九號、八十九年度偵字第一八三九
八號、八十九年度偵字第二六九五號）提起上訴，本院判決如左：
    主  文
原判決撤銷。
甲○○連續轉讓第二級毒品，處有期徒刑陸月，如易科罰金，以參佰元折算壹日。
扣案第二級毒品安非他命壹小包（驗餘淨重零點壹肆公克）沒收銷燬之，上開外包裝
（重零點貳壹公克）沒收。
    事  實
一、甲○○曾於民國七十七年間因違反肅清煙毒條例案件，經臺灣臺北地方法院判處
    有期徒刑十二年，經本院判決上訴駁回而告確定，嗣經減刑減為有期徒刑十年十
    月，自七十七年九月十五日起算刑期，原應於八十八年三月九日縮刑期滿，於執
    行中已於八十二年九月二十七日假釋出監。又於八十三年間因違反肅清煙毒條例
    案件，經臺灣臺北地方法院判處有期徒刑三年四月，經本院判決上訴駁回，前開
    假釋亦因而撤銷，應執行殘刑五年五月十六日，二案自八十三年九月三十日至九
    十二年七月十五日接續執行，嗣又於八十七年八月二十一日假釋出監。復因於八
    十九年間施用毒品，經認違反保安處分執行法第七十四條之二第一款、第二款之
    規定，情節重大，而撤銷假釋，應執行殘刑有期徒刑四年十月二十四日，目前在
    監執行中（不構成累犯）。詎明知安非他命經毒品危害防制條例第二條第二項第
    二款列為第二級毒品，仍基於轉讓第二級毒品安非他命之概括犯意，先於八十九
    年一月十日下午六時許，在臺北市○○路○段四十三號便利商店前，轉讓安非他
    命一包約重○點五公克與成年人王志民。嗣於同年一月二十三日凌晨一時三十分
    許，因王志民為警查獲，而配合警方查緝供出甲○○，而經王志民與甲○○00
    00000000行動電話聯絡，甲○○旋於同日凌晨三時十分許到達前揭臺北
    市○○路○段四十三號便利商店前，欲將安非他命一包（驗餘淨重○點一四公克
    ，包裝重○點二一公克）轉讓王志民時，為警在上址查獲而未遂，並當場自甲○
    ○身上扣得上開安非他命一包。
二、案經臺北縣警察局海山分局報請臺灣板橋地方法院檢察署呈請臺灣高等法院檢察
    署檢察長核轉臺灣臺北地方法院檢察署檢察官偵查起訴及移送併案審理。
    理  由
一、訊據被告甲○○雖坦承於八十九年一月二十三日凌晨三時十分許，在臺北市○○
    路○段四十三號便利商店前，擬轉讓安非他命與王志民為警查獲之事實，惟矢口
    否認有何連續轉讓犯行，辯稱：王志民於警訊時指稱其於八十九年一月十日轉讓
    安非他命之事實，係為配合警方應付春安演習之業績壓力所為之虛偽供述，當日
    其並未轉讓王志民安非他命。又八十九年一月二十三日凌晨，警方係以「釣魚方
    式」查獲，其於主觀上並無轉讓之故意云云。惟查：
（一）右揭事實，業據證人王志民於八十九年一月二十三日警訊時指稱：其共向綽號
      「小董」購買安非他命二次，第一次是八十九年一月十日下午六時許，在臺北
      市○○路○段四十三號便利商店前，先打行動電話0000000000號與
      被告聯絡，向被告購得安非他命一包新臺幣（下同）一千元，重約○點五公克
      。第二次是八十九年一月二十三日凌晨一時許，約在上址便利商店前，同樣以
      一千元購買安非他命一包重約○點五公克，而其所稱綽號「小董」者，即警方
      於上開便利商店前查獲之被告等語綦詳（見第二六九五號偵查卷第十二頁反面
      至第十三頁），於同年七月二十一日偵查中證稱：被告共給其二次安非他命，
      分別於八十九年一月十日下午六時許，在臺北市○○路超商外面，另一次八十
      九年一月二十三日凌晨一時許，被告說在那家超商等，每次各拿一包，沒拿錢
      ，約一點點（指安非他命之重量）等情（見第二六九五號偵查卷第七二頁反面
      ）。雖就被告給付安非他命有無對價一節先後證述不一，惟關於被告提供安非
      他命之時間、地點、次數及重量之陳述均相一致，應堪採信。而被告於八十九
      年一月二十三日凌晨，擬轉讓王志民之扣案結晶一包，經法務部調查局檢驗結
      果確係第二級毒品安非他命，淨重○點一四公克，包裝重○點二一公克，有該
      局九十年七月二十七日（九○）陸（○）字第九○○四三九五七號檢驗通知書
      在卷可稽（見本院上訴卷第十八頁）。
（二）雖證人王志民嗣於原審翻異前詞，改稱：被告僅於八十九年一月二十三日拿給
      其安非他命，先前沒有。所以會在警局、檢察官那裡說八十九年一月十日下午
      六時許亦有給其安非他命，是因怕警察提訊而捏造，在偵查中是依照警訊筆錄
      講，怕講的跟警局不一樣云云（見原審卷第七二頁）。惟證人王志民前於警訊
      及偵查中證述被告先後二次在臺北市○○路超商外面給與安非他命等情綦明，
      已如前述，而觀其於警訊及偵查之時間相隔已有七個月之久，卻記憶清晰，證
      述情節除有無對價外完全相符，足見所述確有所據。復對照其於警訊係指被告
      以每包一千元販賣，嗣於偵查中已改稱被告並未收錢，而係無償轉讓，二者並
      不相同，可見其於偵查中並非完全按照警局供述之事實為陳述。是其前揭所述
      因惟恐講得與警訊時不同，害怕提訊，捏造事實云云，已非可採。且其嗣於偵
      查中稱：是警察叫其這樣說的云云（見第二六九五號偵查卷第七二頁反面），
      亦與所稱害怕與警訊所述不同相互歧異，尤見事後翻異之詞不足採信。又本案
      係證人王志民於八十九年一月二十三日凌晨一時許以電話聯絡被告，被告攜帶
      安非他命依約前往而為警於同日凌晨三時十分查獲，經臺北縣警察局執行逕行
      搜索結果報告書記載綦詳（見第四九九號偵查卷第六頁反面），王志民知悉被
      告之電話，亦知悉被告有安非他命之貨源，且聯絡被告之時間為凌晨時間，被
      告亦於甚短時間依約前往約定之地點等待，可見二人並非第一次因安非他命事
      宜為聯絡。
（三）被告雖另辯稱：「我向他（指王志民）說你前幾天給我的安非他命我還沒有用
      完，所以我帶去給他」（見本院上訴緝卷第七頁）、「這案子是警方叫王志民
      打電話向我買，我實際上並沒有賣這些東西，我只是將之前向他拿的送給他而
      已，我沒有要賣」（見本院上訴緝卷第四四頁），而謂其只是將先前王志民給
      的安非他命，還一點給王志民而已，並指本案係王志民配合警方誘捕，其並無
      轉讓之犯意云云。惟查：
    １被告初於為警查獲時，先稱不認識王志民（見第四九九號偵查卷第四頁反面）
      ，而後改稱：「我是去朋友處打麻將認識他的」（均見原審卷第一○三頁），
      與證人王志民所稱「在四、五年前作保險時認識」不符（見原審卷第七三頁）
      ；而就扣案安非他命係何人提供一節，先於查獲時供稱：安非他命是朋友「阿
      峰」放在其那裡，「阿昌」說要到外縣市，帶在身上不方便（見第四九九號偵
      查卷第十九頁反面、第二十頁），嗣又改稱：是王志民於查獲前幾天給的（見
      第二四二二號偵查卷第四四頁、原審卷第四二頁），事後復改稱：一月二十三
      日被抓前一個月在板橋打電玩認識的朋友「阿昌」給的（見原審卷第一○一頁
      ），先後所述迥異，實難遽信。且其所稱：「（你跟王志民拿安非他命在北市
      ○○路還有哪裡？）向王志民拿安非他命共拿了二次，一次到大安路一次到板
      橋」等語（見第二四二二號偵查卷第五四頁反面）、「（何以在偵查中說向王
      志民拿過幾次安非他命？）因為他向警察說我賣安非他命，我又沒有賣安非他
      命給他，我生氣所以這樣講」（均見原審卷第一○三頁），前後供述亦相矛盾
      ，並其所述王志民曾提供其安非他命之時間，亦與證人王志民所證：「（之前
      是否也有給他安非他命過？）好幾年前有，忘了時間，好像只有一次」不相符
      （見原審卷第七三頁），益見所辯難以採信。
    ２本案係王志民配合警方誘捕，而向被告佯稱拿取安非他命因而查獲一節，有臺
      北縣警察局海山分局刑事案件報告書（見臺灣板橋地方法院檢察署八十九年度
      偵字第二四二二號卷第一頁）及臺北縣警察局執行逕行搜索結果報告書可稽（
      見第四九九號偵查卷第六頁反面），並據證人即警員吳錦峰供明在卷（見原審
      卷第八二、八三頁）。是八十九年一月二十三日此次王志民固無拿取安非他命
      之真意，然被告前已有轉讓王志民安非他命之行為，此次亦為應允，則此次具
      有轉讓之故意至為明顯。惟王志民因意在協助警方伺機逮捕，二人不能真正完
      成轉讓之行為，應論以轉讓未遂（最高法院八十五年度第四次刑事庭會議決議
      參照）。至所謂「陷害教唆」，係指犯罪行為人原不具犯罪之故意，純因司法
      警察之設計教唆，始萌生犯意，進而著手實行犯罪構成要件行為（最高法院九
      十一年台上字第一五二三號判決參照）。而本件被告所為轉讓安非他命之犯罪
      決意，既非因他人教唆而起，自與上開陷害教唆之情形無從論罪之情形不同，
      被告辯稱其無犯罪之故意云云，顯不足採。
    ３雖被告另稱：其尚能辨別「買賣」與「無償讓與」之輕重，倘其確曾轉讓，無
      須一再陳述王志民於電話中受警驅使，向其誘以金錢購買之理云云，惟究其前
      開所辯，無非係欲以否認第一次轉讓之事實，輔以第二次係受員警陷害教唆，
      而脫免其全部刑責，並非自白其有何販賣安非他命之事實。至其另提出報紙影
      本二份（見原審卷第一一一、一一二頁），證明八十九年一月二十三日為春安
      工作第一天，警局有趕績效之問題，且將同一案件拆成數案分送不同地檢署云
      云，以為其係受陷害教唆之佐證，惟本件並無陷害教唆之情事已如前述，縱員
      警有其內部績效問題，亦無礙於被告犯行之成立。被告復指稱警訊之過程有瑕
      疵云云，經原審當庭勘驗警訊錄音帶之結果，筆錄雖係警員依照做好的筆錄朗
      讀錄製（見原審卷第九一頁）。惟被告於警訊時並未承認犯罪事實，警訊筆錄
      並非據為本案認定犯行之自白，而係被告否認犯行之紀錄，足以擔保陳述之真
      實性。而八十六年十二月二十日增訂公布之刑事訴訟法第一百條之一第一項訊
      問被告應全程錄音之規定，旨在於建立詢問筆錄之公信力，並擔保詢問程序之
      合法正當，亦即在於擔保犯罪嫌疑人對於詢問之陳述，係出於自由意思及筆錄
      所載內容與其陳述相符。故司法警察詢問犯罪嫌疑人如違背上開規定，其所取
      得之供述筆錄，究竟有無證據能力，應審酌司法警察違背該法定程序之主觀意
      圖、客觀情節、侵害犯罪嫌疑人權益之輕重、對犯罪嫌疑人在訴訟上防禦不利
      益之程度以及該犯罪所生之危害，與禁止使用該證據對於違法蒐證之效果及司
      法警察（官）如依法定程序有無發現該證據必然性等情形，本於人權保障與社
      會安全之均衡維護精神，依比例原則，具體認定之，有最高法院八十八年度台
      上字第五七六二號、八十九年度台上字第三八七八號判決可資參照。則被告上
      開警訊所陳，並非據為本案犯罪之自白，至前揭引用資為本件判決理由說明關
      於否認犯行之供述，乃其自辯之詞，仍具證據能力，而可對照其先後辯解之不
      同。況本案即或除去上開警訊筆錄，證人王志民指證已明，並有扣案安非他命
      ，被告犯行亦足堪認定。
（四）至證人王志民雖於警訊時指稱：每次係以一千元向被告購買安非他命云云，惟
      嗣堅詞否認，改稱：被告係無償轉讓，八十九年一月二十三日該次，本來其有
      說要給被告錢買，被告原本說沒有貨，後來其一直要求，被告才說有一點，要
      就拿去，沒有算錢等情（見第二六九五號偵查卷第七二頁反面、原審卷第七三
      頁）。衡以本案亦未查獲被告有何自王志民獲取如何販賣利益，並無證據證明
      被告有何販賣犯行，自難認被告有何販賣行為，公訴人亦就此部分認犯罪嫌疑
      不足，而於起訴書理由內載明，自僅能依證據認定被告無償轉讓犯行。
（五）綜上所述，本件事證明確，被告所辯無非事後卸責之詞，不足採信，其犯行堪
      以認定。
二、安非他命經毒品危害防制條例第二條第二項第二款列為第二級毒品，被告以無償
    贈與之方式轉讓安非他命，核係犯同條例第八條第二項轉讓第二級毒品罪，其中
    八十九年一月二十三日凌晨此次，因雙方未有真正轉讓之合意，為未遂，係犯同
    法第四項、第二項之轉讓第二級毒品未遂罪。被告持有第二級毒品安非他命之低
    度行為，為轉讓之高度行為所吸收，不另論罪。又被告前後二次犯行，時間緊接
    ，犯罪構成要件相同，顯係基於概括犯意為之，應依連續犯之規定，以情節較重
    之轉讓既遂罪論。
三、原審認被告所犯罪證明確，予以論罪科刑，固非無見。惟查：（一）被告前於民
    國七十七年間因違反肅清煙毒條例案件，經臺灣臺北地方法院判處有期徒刑十二
    年，經本院判決上訴駁回而告確定，嗣經減刑減為有期徒刑十年十月，自七十七
    年九月十五日起算刑期，原應於八十八年三月九日縮刑期滿，而於八十二年九月
    二十七日假釋出監。又於八十三年間因違反肅清煙毒條例案件，經臺灣臺北地方
    法院判處有期徒刑三年四月，經本院判決上訴駁回，前開假釋亦因而撤銷，應執
    行殘刑五年五月十六日，二案自八十三年九月三十日至九十二年七月十五日接續
    執行，嗣又於八十七年八月二十一日假釋出監。復因於八十九年間施用毒品，認
    已違反保安處分執行法第七十四條之二第一款、第二款之規定，情節重大，再經
    撤銷假釋，應執行殘刑有期徒刑四年十月二十四日，目前在監執行中，有臺灣高
    等法院檢察署刑案紀錄簡覆表在卷可參，並經本院調卷查明，本案顯不構成累犯
    。原審認以被告於七十七年間因違反肅清煙毒條例所判處之有期徒刑十二年，業
    於八十八年三月九日執行完畢，而論以累犯，予以遞加重其刑，自有未合。（二
    ）毒品危害防制條例第十八條第一項之規定，得諭知沒收並銷燬之者，以查獲之
    毒品及專供製造或施用毒品之器具為限，並不及於毒品之外包裝。而毒品之外包
    裝，係用於包裹毒品，防其裸露、潮濕，便於攜帶轉讓，亦係供轉讓毒品所用之
    物，應併依毒品危害防制條例第十九條第一項之規定宣告沒收之，方屬適法，有
    最高法院八十八年度台上字第五○三三號、九十一年度台上字第二○六二號判決
    可資參照。原判決扣案毒品安非他命一小包（淨重○點三公克）依毒品危害防制
    條例第十八條第一項前段之規定予以沒收銷燬，所諭知之重量，與卷內法務部調
    查局檢驗之重量：驗餘淨重○點一四公克，包裝重○點二一公克，並不相符，且
    並未區別毒品及外包裝分別適用法條，就毒品予以沒收銷燬，外包裝部分未予以
    沒收，亦有未當。被告上訴，否認犯罪，雖無理由，惟原判決既有可議，自應由
    本院予以撤銷改判。
四、爰審酌被告曾有多次違反肅清煙毒條例及毒品危害防制條例前案紀錄，仍不知警
    惕，所為轉讓安非他命有害國民健康，犯後否認犯行等一切情狀；又原審論以被
    告連續犯行，並成立累犯，經連續犯加重及累犯遞加重，而量處有期徒刑七月，
    而本件所為實則並不成立累犯，經衡酌刑之輕重及轉讓數量及次數不多等情，酌
    予減輕刑度，就所處連續犯行不予加重其刑，從輕量處如主文所示之刑。又被告
    行為後，刑法第四十一條業於九十年一月十日經總統修正公布，於同年一月十二
    日生效施行，依刑法第二條第一項前段之規定，並參最高法院二十四年七月一日
    民刑庭總會決議意旨，應適用修正後之刑法第四十一條第一項之規定，乃併諭知
    易科罰金之折算標準。至扣案之第二級毒品安非他命一包，驗餘淨重○點一四公
    克，係毒品危害防制條例第二條第二項第二款所稱之第二級毒品，應依毒品危害
    防制條例第十八條第一項前段之規定，不問是否屬犯人所有，均依法宣告沒收銷
    燬之；而外包裝○點二一公克，既係用以包裝上開毒品，堪認係被告所有，供犯
    罪所用之物，併依同條例第十九條第一項之規定宣告沒收。
據上論斷，應依刑事訴訟法第三百六十九條第一項前段、第三百六十四條、第二百九
十九條第一項前段、毒品危害防制條例第八條第二項、第十八條第一項前段、第十九
條第一項、刑法第二條第一項前段、第十一條、第五十六條，第四十一條第一項、罰
金罰鍰提高標準條例第二條，判決如主文。
本案經檢察官郭弘佑到庭執行職務。
中      華      民      國    九十二    年      四      月      四      日
                              臺灣高等法院刑事第十一庭
                                  審判長法  官  楊  照  男
                                        法  官  陳  炳  彰
                                        法  官  王  詠  寰
右正本證明與原本無異。
如不服本判決，應於收受送達後十日內向本院提出上訴書狀，其未敘述上訴之理由者
並得於提起上訴後十日內向本院補提理由書（均須按他造當事人之人數附繕本）。
                                        書記官  駱  麗  君
中      華      民      國    九十二    年      四      月      四      日
附錄本案論罪科刑法條全文
毒品危害防制條例第八條
轉讓第一級毒品者，處一年以上七年以下有期徒刑，得併科新台幣一百萬元以下罰金
。
轉讓第二級毒品者，處六月以上五年以下有期徒刑，得併科新台幣七十萬元以下罰金
。
轉讓第三級毒品者，處三年以下有期徒刑，得併科新台幣三十萬元以下罰金。
前三項之未遂犯罰之。


司法院資訊處製作；財團法人民間司法改革基金會備份。
